【裁判字號】    97,審抗,203
【裁判日期】    980110
【裁判案由】    本票裁定
【裁判全文】
臺灣臺北地方法院民事裁定             97年度審抗字第203號
抗  告  人  乙○○○
相  對  人  國泰世華商業銀行股份有限公司
法定代理人  甲○○
上列當事人間聲請本票裁定事件，抗告人對於民國97年11月18日
本院97年度票字第38422號民事裁定提起抗告，本院裁定如下：
    主  文
抗告駁回。
抗告程序費用新臺幣壹仟元由抗告人負擔。
    理  由
一、相對人於原審聲請意旨略以：本件相對人主張其執有抗告人
    於民國92年8月19日簽發之本票一紙，內載金額新臺幣（下
    同）590,000元，付款地在台北市，利息按年息6％計算，免
    除作成拒絕證書，到期日為96年5月19日。詎於經提示僅部
    分獲償，為此聲請原法院裁定准予強制執行，原法院裁定就
    其中195,814元，及自96年5月19日起至清償日止，按年息百
    分之6計算之利息准予強制執行。
二、本件抗告意旨略以：本件系爭本票業已逾三年之時效，即按
    票據上之權利，對本票發票人自到期日起算，三年間不行使
    ，因時效而消滅，票據法第22絛第1項定有明文。又執票人
    依票據法第123條規定向本票發票人行使追索權時，聲請法
    院裁定對發票人之財產強制執行者，其性質與非訟事件無殊
    ，法院應就本票形式上之要件是否具備予以審查。再者，聲
    請本票准許強制執行事件，如發票人已為時效之抗辯，則非
    訟法院自應就此時效抗辯之有無理由為適當審查，以確定執
    票人據以聲請本票裁定准予強制執行之形式要件是否具備。
    蓋如認為就此情之時效抗辯，亦應另行提起訴訟，循訴訟程
    序始得解決，而完全不得於非訟程序加以審究，則當事人必
    就同一本票准許強制事件進行二道程序，將違背簡速裁判之
    基本要求，而無視此種事件基於其個性、特徵之特殊需求，
    使當事人之不利益擴大，成為貫徹訴訟經濟原則之障礙，爰
    依法提出抗告。
三、按本票執票人，依票據法第123條規定，聲請法院裁定許可
    對發票人強制執行，係屬非訟事件，此項聲請之裁定，及抗
    告法院之裁定，僅依非訟事件程序，以審查強制執行許可與
    否，並無確定實體上法律關係存否之效力，本票發票人所提
    之時效抗辯，既屬實體法律關係存否之抗辯，抗告法院於該
    非訟程序中自不得審酌，應裁定駁回抗告。(最高法院83年
    度台抗字第227號裁定、台灣高等法院暨所屬法院94年法律
    座談會民事提案參照)。
四、經查，相對人主張之事實業據提出本票一紙為證，且為抗告
    人所不爭執，原審就系爭本票為形式上之審查，認其已具備
    本票各記載事項合於票據法第120條規定，屬有效之本票，
    乃裁定准許強制執行，並無不合。抗告人雖提出票據之時效
    抗辯，惟消滅時效完成後之效力，係採抗辯權發生主義，債
    權於時效完成後，僅債務人於債權人請求時得拒絕給付而已
    ，其債權本身仍然存在，此種拒絕給付之抗辯權，屬於實體
    法律關係之抗辯，抗告法院於該非訟程序中自不得審酌，亦
    應由抗告人提起確認之訴，以資解決。是抗告人執前揭情詞
    指摘原裁定不當，求予廢棄，尚無理由，應予駁回。
五、據上論結，本件抗告為無理由。依非訟事件法第46條、第21
    條第2項、第24條第1項，民事訴訟法第495條之1第1項、第
    449條第1項、第78條，裁定如主文。
中    華    民    國    98    年   1    月     10    日
                  民事第六庭    審判長  劉坤典
                                法  官  傅中樂
                                法  官  張松鈞
以上正本係照原本作成。
本裁定不得再抗告。
中    華    民    國    98    年  1    月    10    日
                                書記官  賴敏慧


司法院資訊處製作；財團法人民間司法改革基金會備份。
